【裁判字號】    98,台抗,541
【裁判日期】    980710
【裁判案由】    請求給付股票等陳明拒絕證言
【裁判全文】
最高法院民事裁定              九十八年度台抗字第五四一號
再 抗告 人  甲○○
                      路2段1.
訴訟代理人  蘇美玲律師
上列再抗告人因乙○○等與精英電腦股份有限公司間請求給付股
票等事件，陳明拒絕證言，對於中華民國九十八年四月二十四日
台灣高等法院裁定（九十八年度抗更(一)字第一八號），提起再抗
告，本院裁定如下：
    主  文
再抗告駁回。
再抗告訴訟費用由再抗告人負擔。
    理  由
按對於抗告法院所為抗告有無理由之裁定再為抗告，僅得以其適
用法規顯有錯誤為理由，此觀民事訴訟法第四百八十六條第四項
之規定自明。所謂適用法規顯有錯誤，係指原第二審裁判之內容
就其取捨證據確定之事實所適用之法規，顯然不合於法律規定，
或與司法院現尚有效及大法官會議之解釋，或本院現尚有效之判
例顯然違反者而言。又此項再為抗告，依同法第四百九十五條之
一第二項規定，準用第三編第二章第三審程序之規定。是提起再
抗告，應於再抗告狀內記載再抗告理由，表明原裁定有如何合於
適用法規顯有錯誤之具體情事（第四百七十條第二項規定參照）
；如未具體表明，或其所表明者與上開規定不合時，即得認其再
抗告為不合法以裁定駁回之。本件再抗告人因台灣士林地方法院
（下稱士林地院）九十七年度重訴字第一七號原告乙○○等人與
被告精英電腦股份有限公司（下稱精英公司）間請求給付股票等
事件，乙○○等人聲請通知再抗告人到場作證。再抗告人以其有
民事訴訟法第三百零七條第一項第三款規定為證人有「受刑事訴
追或蒙恥辱」之事由，具狀向士林地院陳明（聲請）拒絕證言，
經該法院裁定駁回，再抗告人不服，提起抗告。原法院以：證人
於期日前拒絕證言，應向法院陳明拒絕之原因、事實，並釋明之
，始符合證人拒絕證言之程序，倘證人未為釋明，或釋明有不足
之情形，尚難認符合拒絕證言之程序，仍應不得拒絕證言。上開
給付股票等事件，乙○○等人聲請通知再抗告人到場作證，其待
證事項為：民國九十四年間再抗告人任精英公司董事長時有無簽
發系爭「股票權憑證」？若有，其決策過程及發放與員工之過程
為何？如何向員工說明？其簽發與經費之負擔對外如何表示？等
。又依證券交易法第二十條第二項及第一百七十一條第一項第一
款規定，有價證券之發行人，依該法規定申報或公告之財務報告
及財務業務文件，其內容虛偽或隱匿，始有依該法規定受刑事追
訴處罰之可能。此所稱發行人，按證券交易法第五條規定係指募
集及發行有價證券之公司，或募集有價證券之發起人而言。再抗
告人為精英公司之前董事長，固為該公司之前代理人，惟其是否
即為證券交易法第五條規定之「發行人」，尚有未明。再抗告人
主張其為證言，恐致其有受刑事訴追之虞，而拒絕證言，自須就
此加以釋明，其未釋明為證券交易法規定處罰之主體（即發行人
），所提壹週刊九十六年十一月二十二日報導內容，亦未能釋明
精英公司是否確曾於九十四年間為股票之發行，自難僅憑該報導
遽為再抗告人倘為前開關於系爭憑證之證言，確有足使其受刑事
追訴之認定，自難逕謂抗告人得拒絕證言等詞，因而裁定駁回再
抗告人之抗告。再抗告人提起再抗告，雖以原裁定違背法令為由
，指摘該裁定為不當。惟核其再抗告狀所載內容，係泛言其就上
開所稱拒絕證言之事由，已為相當之釋明云云，惟並未表明原法
院駁回其抗告之上開理由，究竟有如何合於適用法規顯有錯誤之
具體情事。所稱原裁定違背之法令即本院八十七年度台抗字第一
九八號裁定與行政院金融監督管理委員會函（再抗告人提出之該
函影本並無文號，本院無從查考其真實與否），均非現尚有效之
法律、判例或解釋，依上說明，其再抗告自非合法。
據上論結，本件再抗告為不合法。依民事訴訟法第四百九十五條
之一第二項、第四百八十一條、第四百四十四條第一項、第九十
五條、第七十八條，裁定如主文。
中    華    民    國  九十八  年    七    月    十    日
                      最高法院民事第二庭
                          審判長法官  吳  正  一
                                法官  陳  淑  敏
                                法官  許  澍  林
                                法官  黃  秀  得
                                法官  魏  大  喨
      本件正本證明與原本無異
                                      書  記  官
中    華    民    國  九十八  年    七    月   二十   日
                                                  Ａ


司法院資訊處製作；財團法人民間司法改革基金會備份。
